臺灣高等法院花蓮分院刑事裁定　　　　　 100年度抗字第72號
抗　告　人
即受刑　人　程保欽
上列抗告人因聲請撤銷緩刑案件，對於臺灣花蓮地方法院中華民
國100年7月14日裁定（100年度撤緩字第43號），提起抗告，本
院裁定如下：
    主  文
原裁定撤銷。
聲請駁回。
    理  由
一、本件抗告意旨略以：抗告人即受刑人（下稱抗告人）程保欽
    因逾履行期未向國庫支付新臺幣（下同）6萬元，實有苦衷
    ，抗告人身患重度肢體殘障，不良於行，只能糊口，無法料
    理基本生活，生活困頓，寄居二姊程金英家，受其照顧，心
    中一直擔憂無法籌措6萬元，今收到撤銷緩刑之裁定，心中
    無限惶恐，遂將此事告知好友，好友罵說茲事體大，同意借
    助6萬元，希望原諒抗告人無知無能，網開一面，得此教訓
    已知改過，抗告人並非故意不履行緩刑附條件向國庫給付6
    萬元，依法提起抗告，並請求撤銷原裁定等語。
二、按緩刑宣告，得斟酌情形命犯罪行為人向公庫支付一定之金
    額；又受緩刑之宣告，而違反前開規定所定負擔情節重大者
    ，足認原宣告之緩刑難收其預期效果，而有執行刑罰之必要
    者，自得撤銷其緩刑宣告，刑法第74第2項第4款、第75條之
    1第1項第4款固有明文規定。惟違反負擔之情節是否確屬重
    大，仍應斟酌緩刑期間命應遵守事項之達成與宣告緩刑之目
    的而為認定，要非受緩刑宣告之人一有違反之情事即應撤銷
    該緩刑之宣告。且受緩刑宣告之人縱有違反負擔而情節重大
    者，亦應審酌其緩刑是否確難收其預期效果，且非執行刑罰
    無法達成矯正之目的。尤其是刑法第74條第2項第4款之以命
    犯罪行為人向公庫支付一定之金額作為緩刑宣告之負擔，於
    宣告緩刑前即應考慮犯罪人實際之給付能力，避免流於形式
    ；又上開命犯罪行為人向公庫支付一定之金額，依刑法第74
    條第4項之規定，得為民事強制執行之名義，國庫之債權依
    法得以保障，權衡刑罰之目的在於制裁不法，而緩刑之宣告
    係為給予犯罪行為人自新之機會，受緩刑宣告者，其後若有
    不能履行賠償責任時，亦應究明其無法履行之原因是否正當
    ，或僅係推諉拖延時間（如確有支付能力，而故意不給付）
    ，若確係因經濟窘困，或頓失給付能力，得否能因受緩刑宣
    告之人一時無法給付，即僅以無民事上之給付能力，而無再
    加害被害人，認應以刑罰制裁取代緩刑宣告之效果，自有詳
    酌之必要。
三、經查：
(一)、本件抗告人前因違反臺灣地區與大陸地區人民關係條例等案
    件，經臺灣花蓮地方法院（下稱花蓮地院）於民國98年3月
    11日以95年度訴字第187號判處有期徒刑1年8月，減為有期
    徒刑10月，緩刑4年，並應向公庫支付6萬元，嗣於98年4月
    14日確定在案，有臺灣高等法院被告前案紀錄表、上開刑事
    判決書各1份在卷可憑。又上開刑事判決確定後，檢察官即
    以99年6月10日花檢家庚99執緩69字第09979號函命受刑人應
    於99年12月15日前，向花蓮縣政府（即花蓮縣政府公庫）支
    付6萬元，該函文並於99年6月10日送達受刑人之住處，由其
    胞姐程金英收受，而受刑人迄未向花蓮縣政府公庫支付6萬
    元等情，有上開函文、送達證書、花蓮縣政府100年6月29日
    府社助字第1000112191號函等附卷可證（見臺灣花蓮地方法
    院檢察署99年度執緩字第69號卷第19、20、23頁），顯見抗
    告人本應履行緩刑宣告所附條件，惟迄今尚未履行，足堪認
    定。
(二)、惟緩刑制度設計之本旨，除可避免執行短期自由刑之流弊外
    ，主要目的係在獎勵惡性較輕者使其遷善，而經宣告緩刑後
    ，若有具體事證足認受宣告者並不因此有改過遷善之意，即
    不宜給予緩刑之寬典，乃另有撤銷緩刑宣告制度。又受緩刑
    之宣告而違反刑法第74條第2項第1款至第8款所定負擔情節
    重大者，足認原宣告之緩刑難收其預期效果，而有執行刑罰
    之必要者，得撤銷其宣告，刑法第75條之1第1項第4款固有
    明文規定。惟考其立法意旨略以：修正條文第74條第2項增
    列法院於緩刑期間內，得命犯罪行為人於緩刑期內應遵守之
    事項（例如向被害人支付相當數額、向公庫支付一定之金額
    、接受精神、心理輔導、提供義務勞務或其他為預防再犯之
    事項），明定違反該條所定事項情節重大者，得撤銷其緩刑
    宣告，以期週延，且本條採用裁量撤銷主義，賦與法院撤銷
    與否之權限，實質要件即以「足認原宣告之緩刑難收其預期
    效果，而有執行刑罰之必要」，供作審認之標準。至於所謂
    「情節重大」係指：受判決人顯有履行負擔之可能，而隱匿
    或處分其財產、故意不履行、無正當事由拒絕履行或顯有逃
    匿之虞等情事而言。準此，上揭「得」撤銷緩刑之情形，法
    官應依職權本於合目的性之裁量，妥適審酌被告於緩刑期間
    內違反應遵守事項之情節是否重大，是否已難收其預期之效
    果，而確有執行刑罰之必要。
(三)、抗告人以上開情節置辯，並提出身心障礙手冊在卷可稽。再
    者，抗告人於本院調查訊問時陳稱：因為當時沒有錢，我現
    在慈濟醫院對面停車場賣檳榔、香煙，1個月收入很難算，
    因為1包香煙才賺幾塊錢，檳榔1包賺10元，平均1個月收入
    不到1萬元。但是我現在要繳6萬元，也沒有辦法繳，因為地
    檢署要我去繳6萬元的單子，我現在不知道放在那裡，我有
    去縣政府問，縣政府說要那張單子的條碼，不然無法讓我繳
    等情，有本院100年8月18日訊問筆錄1份存卷可參，若以抗
    告人身患重度肢體殘障，不良於行，只能糊口，無法料理基
    本生活，復寄居二姊程金英家，現在雖然有工作，然每月不
    到1萬元，扣除每月基本生活費用後，自非屬「顯有履行負
    擔之可能，而隱匿或處分其財產、故意不履行」之情形。
四、綜上所述，抗告人係因經濟窘困、欠缺給付能力而一時無法
    如期依檢察官之命令向國庫給付6萬元，尚非故意不履行而
    屬情節重大之情形。且抗告人所處之刑為有期徒刑10月，然
    上述緩刑之附條件係向公庫支付6萬元，如抗告人所辯其因
    經濟困窘，一時無法如期依檢察官之命令向國庫給付，揆諸
    抗告人於本院上開所述，又確實有履行前述緩刑附條件之意
    願，若拒絕受刑人履行上開緩刑附條件，遽以聲請撤銷本件
    緩刑，實亦有違比例原則。況本件臺灣花蓮地方法院檢察署
    99 年度執緩字第69號執行卷宗，除於99年6月10日函知抗告
    人於99年12月15日前履行緩刑所附條件，以其名義向花蓮縣
    政府（即花蓮縣政府公庫）支付6萬元之通知外，未為任何
    督促履行，或查詢受刑人不為履行或故不為履行之調查，此
    外並未提出其他證據以實其說，自難認受刑人有刑法第75條
    之1第1項第4款所定「情節重大」之撤銷緩刑事由，乃原審
    僅從形式上審查，遽為准許本件檢察官撤銷緩刑宣告之聲請
    ，自有未合。抗告人提起抗告，指摘原裁定不當，為有理由
    ，自應由本院將原裁定撤銷，並逕為駁回本件檢察官聲請之
    裁定。
五、據上論斷，依刑事訴訟法第413條，裁定如主文。
中    華    民    國   100    年    8     月    31    日
                    刑事庭審判長法  官  謝志揚
                                法  官  許仕楓
                                法  官  李水源
以上正本證明與原本無異。
本件不得再抗告。
中    華    民    國   100    年    8     月    31    日
                                書記官  陳有信